臺北高等行政法院判決
　　　　　　　　　　　　　　　　　 94年度簡字第74、722號
　　　　　　　　　　　　　　　.
原　　　告　甲○○
訴訟代理人　劉灼熙律師
被　　　告　臺北市政府衛生局
代　表　人　宋晏仁（局長）住同上
訴訟代理人　丙○○
　　　　　　丁○○
　　　　　　乙○○
上列當事人間因醫療法事件，原告不服臺北市政府中華民國94年
6月24日府訴字第09415460500號訴願決定，提起行政訴訟。本院
判決如下：
    主  文
原告之訴駁回。
訴訟費用由原告負擔。
    事  實
一原告甲○○係臺北市信義區○○○路○段159號2樓「美麗境界
  診所」負責醫師，藉由記者之採訪，於民國（下同）93年5月
  27日「壹週刊」第157期清爽美人專訪特輯刊登原告診所照片
  及「．．．專業科技無痛除毛．．．諮詢醫師小檔案『美麗境
  界』診所醫學美容中心主任曾忠仁醫師．．．美麗諮詢專線：
  0000-000-000．．．專業皮膚科醫師曾忠仁說，雷射除毛其實
  相當安全無副作用，因為專業醫師會根據毛髮生長的部位和速
  度，分多次進行，將生長期、過渡期和休止期的毛髮一網打盡
  ，最後可達到永久除毛的效果，而且以『美麗境界』診所醫學
  美容中心為例，就只會收取一次的除毛費用，不但費用省，效
  果更是卓越．．．」等詞句之違規醫療廣告乙則，案經行政院
  衛生署中醫藥委員會查獲後，由該署以93年6月11日衛署醫字
  第0930209867號函請被告臺北市政府衛生局查處。
二經被告以93年6月17日北市衛三字第09334206600號函向中華電
  信股份有限公司查得系爭廣告所載「諮詢專線」之用戶係「美
  麗境界有限公司」後，以93年7月21日北市衛三字第
  09335146000號函囑臺北市信義區衛生所調查取證。案經該所
  於93年7月26日及27日分別訪談原告及所屬曾忠仁醫師之代理
  人劉詠華及香港商壹傳媒出版有限公司之代理人陳敏達並製作
  談話紀錄後，以93年7月28日北市信衛三字第09360470200號函
  報請被告核處。經被告審認系爭違規醫療廣告，違反93年4 月
  28日修正前醫療法第60條第1項、第61條規定，乃依同法第77
  條第1項規定，以93年8月5日北市衛三字第09335580500號行政
  處分書，處以原告5千元（折合新臺幣1萬5千元）罰鍰。原告
  不服，向臺北市政府提起訴願，於93年12月23日府訴字第
  09328488800號訴願決定書為「原處分撤銷，由原處分機關於
  收受決定書之次日起三十日內另為處分。」之決定，嗣被告依
  訴願決定意旨重新審查，認原告違反醫療法第85條規定，乃依
  同法第103條規定，以94年1月4日北市衛醫護字第09339512401
  號行政處分書，處以新臺幣（下同）5萬元罰鍰。玆原告尚未
  收受本件訴願決定書前之94年8月22日，向本院提起行政訴訟
  ，並於行政訴訟進行中，另提94年度簡字第00722號案件，補
  正對臺北市政府中華民國94年6月24日府訴字第09415460500號
  訴願決定不服之聲明，茲經兩案合併辯論，摘敘兩造訴辯意旨
  如左：
壹、原告起訴主張略謂：
一、聲明：
(一)、訴願決定（即臺北市政府中華民國94年6月24日府訴字第
    09415460500號訴願決定）及原處分（即94年1月4日北市衛
    醫護字第09339512401號行政處分）均撤銷。甲○○不付處
    分，或發回台北市政府更為適法之決定。（至於訴之聲明就
    被告以93年8月5日北市衛三字第09335580500號行政處分、
    93年12月23日府訴字第09328488800號訴願決定書部分，另
    以裁定駁回）
(二)、訴訟費用由被告負擔。
二、理由：
(一)、程序部分：
1.本件原告以被告以93年8月5日北市衛三字第09335580500號行
  政處分，對原告為第2度重複科罰，無論認事用法均有違誤，
  尤有違一事不再理原則為由，向原決定機關提起訴願。無論准
  駁或逕為變更，抑發回被告，固均為原決定機關之職權。惟依
  訴願法第81條第1項但書規定，不得為更不利益於原告之變更
  或處分。乃原訴願決定表面上係以「本件訴願係有理由」為由
  ，撤銷原行政處分，發回被告另為處分，而在實質上係將原告
  所提出之訴願理由，悉遭拒絕。而其發回理由則明白指示受發
  回機關，應依最近修正，較原處分所引用，修正前之法條，加
  重其刑之修正後法條「另為處分」。而未待原告收受該訴願決
  定，亦即原決定尚未確定之際，即發回被告，限期於30日內，
  另依其發回意旨加重科罰。以致原告於尚未收受該決定書送達
  之際，即接被告加重處罰之行政處分書，失卻向被告提出答辯
  之機會。是本件原訴願決定顯有違反首揭法條之規定，而在程
  序上顯有違誤，至屬明顯。
2.按訴願法第95條反面解釋為：訴願決定未確定前並無此項效力
  。又據行政訴訟法第106條第1項及訴願法第90條規定，可見訴
  願決定係於送達於原告之次日起2個月內，原告未提起行政訴
  訟或聲明拋棄起訴權，方可認為該訴願決定已生確定決定之效
  力。本件原告係於94年1月7日，方行收受原訴願決定之送達。
  算至提起本訴之日止，既未逾上開法定期間，是原訴願決定迄
  未確定自無容疑。亦即原行政處分尚未發生被「撤銷」之效力
  。乃原決定機關於訴願決定尚未確定，亦即原行政處分尚未發
  生撤銷效力之際，即行發回原行政處分機關即被告，命於由「
  發回」之日起3個月內，依其所指示另行為加重處罰之處分。
  故有原告於94年1月5日，收到被告第3度重複為加重處分處分
  書時，尚未收到原訴願決定書之怪異情形。且在原處分書上亦
  未依上開法條之規定，附記如不服決定，得於送達次日起2 個
  月內提起行政訴訟等語句。是原訴願決定自顯有違背法令等情
  形，自屬難以維持。
3.原告自收受前述被告93年8月5日北市衛三字第09335580500第2
  度行政處分書後，雖因不服依法提訴願。惟照繳該處分書所科
  處之罰鍰1萬5千元完畢。查本件原訴願決定既經原告依法提起
  本訴猶未確定，亦即尚未發生確定決定之效力，而上開行政處
  分亦未發生被「撤銷」之效果，業如前述。乃被告在上開業由
  原告繳罰鍰完畢之，原行政處分仍屬有效之際，竟又以前述被
  告94年1月4日北衛護字第09339512401號行政處分，重複加重
  罰鍰之金額為5萬元。按一事不再理，從而一行為不得雙重科
  罰，乃一般法律之原則。是被告在原告業已繳納罰鍰完畢之原
  處分尚未依法撤銷之際，重複而為第3度大幅加重罰鍰之行政
  處分，其係違背法令自不待言。
(二)、實體部分：
1.按醫療機構有關醫學新知之發表，未涉及招徠醫療業務者，不
  視為醫療廣告，此觀醫療法第87條之規定自明。本件服務於壹
  週刊雜誌社之記者李淑慧於93年4月13日，主動前來原告診所
  採訪時，醫療法固尚未修正，當時原告絕無利用其採訪從事「
  醫療廣告」之用心。祇就其所垂詢事項奉答而已。並未設想其
  日後有將其採訪之結果公之於刊物，更有分兩次刊登等情形。
  至於當時原告就國外醫界最新採取之「無痛除毛」醫技加以解
  說，自係有關醫學新知，當時既無意「發表」而係記者自行刊
  登。縱可歸責於原告，揆諸上述法條之規定，亦無違反醫療法
  可言，至於所謂「祇會收一次費用」一節，查一次服務一次收
  費銀貨兩訖，乃服務業以至一般商業之常規。至於以分期付款
  方法多次收費，方係以廣招徠之手段。是該項報導上雖有提及
  「只會收取一次費用」云云，自亦顯未「涉及招徠醫療業務」
  等情形，自亦無強指係違反醫療法，從而科以重罰之餘地。
2.又按「一事不再理」原則，無論刑事處分或行政處分自均有其
  適用。蓋同一事件曾經有實體上之確定行政處分，其處分權業
  已消滅。不得再為行政處分之客體。此有最高法院24年上字第
  152號判例可供參考。本件原告於93年4月13日，即在醫療法修
  正前，被動式接受壹週刊雜誌社記者訪問，初不知其日後有撰
  寫報導，並逕自刊登於該雜誌上等情事。直至首度接到被告行
  政處分書，方知記者有將採訪報導自行刊登於該雜誌上，非出
  自原告所為，自感枉屈。惟鑒於提起訴願，時間金錢損失更多
  ，以為僅此一次故未提起訴願而告確定，並已繳納罰鍰完畢，
  不料於同年8月5日又接獲被告第2度行政處分書，方獲知同上
  週刊之同一記者李淑惠，就同上期日（93 年4月13日）之詢問
  ，自行撰寫之同一報導分為兩期，而有於雜誌第157期將同上
  報導之下段再行刊登等情事。關於上開兩期報導均係出於同一
  雜誌、同一記者，基於同年4月13 日之訪問所自撰之，同一報
  導分期刊出之事實，不惟有該雜誌社經理陳敏達所出具之證明
  書附卷可證，被告亦曾傳訊該週刊社負責人陳先生，亦據實作
  同樣之指證，均有筆錄附卷可查。該項報導由撰寫以迄分成兩
  次，由該社自行在其什誌上刊登，既均係該社所自為，即非原
  告之「行為」。既非所謂「醫療廣告」，原告更絕無支付任何
  「廣告費」或任何其他「報酬」。原告既無任何所謂違反醫療
  法之「行為」，乃被告濫施處分，更重複科罰。其係違法處分
  自無容疑。且該兩期雜誌所刊出之報導，亦載明其撰寫人同為
  記者李淑慧之事實可稽，亦為第2度行政處分書內所是認，可
  見係屬同一行為。乃被告竟就同一事件作第2度行政處分重複
  科罰，自顯屬有違一事不再理之原則。原告難以甘服，乃向原
  訴願決定機關提起訴願。詎原決定機關，竟違法而為更不利於
  原告之決定，雖將原處分撤銷發回被告，指明已對原告第2度
  科罰並已繳納罰鍰完畢之第2度行政處分，應行加重科罰。復
  不待該違法之決定確定，亦即諭知撤銷原處分之決定尚未發生
  效力之際，即行發回被告。而受發回之被告亦不待原決定確定
  ，而發生撤銷效力之際，即行遵照原違法決定之指示，違法而
  為第3度行政處分。並將原已繳納完畢之罰鍰金額，加重至5萬
  元。而有一行為三度科罰之違背法令等情形。從而無論原訴願
  決定，及被告第2、3度行政處分，無論認事採證，及程序與實
  體上均顯有違背法令等情形，自屬難以維持。
3.再按修正後之醫療法第9條及第86條之禁止規定首以係有違規
  之「醫療廣告」，而係「利用」媒體傳播等方法宣傳之事實存
  在為前提。僅就上述該法第86條第3款所規定之「祖傳秘方」
  而論，其本身既不違法亦不生「宣傳」之效果。必須另有「利
  用」該「秘方」而為宣傳之「醫療廣告」存在，方有「違規」
  之可言。又如同法條第4款所規定之「醫學刊物」內容本身亦
  不違法，亦無「宣傳」效果。必須另有將其內容摘錄，而為宣
  傳之「醫療廣告」存在，方可指為「違規」。依此類推，非出
  於行為人主觀意思，企圖憑「藉」其而為宣傳，純係出於第三
  者所為之「採訪或報導」，其本身固無違規之可言，而原告更
  根本無利用該項「採訪或報導」而為宣傳之「醫療廣告」，自
  更無違規可言。故本院受理另案（本院93年簡字第428號）受
  處分人為吳純慧之醫療法事件，該案原處分機關衛生局，亦係
  以被指為「醫療廣告」之媒體「女性常春雜誌」所刊登之報導
  ：「既由該雜誌採訪者主導其內容，原告等診所僅係被動式接
  受採訪，該報導顯非意在商業宣傳之廣告行為，其內容非醫療
  廣告甚明。」為由，諭知撤銷該案之行政處分。該案判決理由
  與本案經過事實如出一轍。從而原告亦無從因第三者之所為，
  而枉受行政處分之理由。
貳、被告答辯主張略謂：
一、聲明：
(一)、駁回原告之訴。
(二)、訴訟費用由原告負擔。
二、理由：
(一)、原告因不服被告對本案為之處分，於94年2月4日提起訴願，
    且本案尚在臺北市政府訴願會審理中，尚未作成決定，原告
    即向本院提起行政訴訟，依法不合，請從程序予以駁回。
(二)、有關原告主張「不得為更不利益之變更或處分」，依據刑法
    第2條第1項之規定，而刑法之原則適用於一般行政行為，此
    觀之新公佈之行政罰法第5條均有相同之規定，即可明瞭；
    亦即在法律修正之前即已發生之行為，始有適用最有利於行
    為人之法律之規定，若行為係發生於新法生效實施以後，自
    應適用新法而無引用舊法規定之餘地。本案之行為係發生於
    醫療法修正（93年4月28日）公佈生效後（旨揭此廣告刊登
    於93年5月27日壹週刊第157期），被告最初對本案之行政處
    分應以修正後之條文處分，卻錯引舊法之條文規定，因此被
    告原處分致為臺北市政府訴願會撤銷，此係屬引用法條錯誤
    關係，與原告之主張禁止不利益變更或原則無關。在此一併
    敘明。
(三)、卷查原告於前揭報導刊登如事實之內容，含治療方式且強調
    診所名稱及醫師姓名，已違反醫療法第85條第1項之規定。
    雖原告聲稱此乃壹週刊記者自行採訪報導，但文章中載有診
    所名稱及醫師姓名，且原告於接受採訪時，明知對方為記者
    ，依經驗法則，應可預見採訪內容有被刊登之可能，加以係
    爭廣告內容並不違背原告本意，甚至，係爭廣告利益歸屬原
    告，故自應認屬原告之醫療廣告。雖原告聲稱媒體記者同1
    次採訪，於壹週刊第153期刊登業經被告處分在案，然而，
    依行政院衛生署86年3月26日衛署醫字第86016136號函釋：
    「違規醫療廣告處理原則1、違規廣告之處理：以每日為一
    行為，同日刊登數種報紙，以每報為一行為，每一行為應處
    一罰。」故媒體以同1次採訪內容分成2次，分別刊登於兩期
    雜誌中，以2個行為論，應處2罰。是以原告違法事證明確，
    洵堪認定。綜上論結，系爭違章行為都是發生於新醫療法實
    施後，所以於第1次原處分時，因被告適用舊法，因此於訴
    願決定時，被告為訴願機關所糾正，故於第2次處分時，即
    適用新法規定，本件並未違反不利益變更禁止原則。另被告
    所為第2次處分係於第1次訴願決定後才為之，又被告所為第
    2次處分，係因適用新醫療法之規定，並非加重處分，應無
    不合，原處分請予維持，本件訴訟為無理由。
    理  由
甲、程序方面：經查，原告於上開事實欄所載時地違反醫療法，
    受被告處分之事實，經原告於94年1月25日向本院提起行政
    訴訟以94年度簡字第00074號繫屬，訴之聲明為：「被告94
    年1月4日北市衛醫護字第09339512401號行政處分、台北市
    政府93年12月23日府訴字第09328488800號訴願決定書及被
    告以93年8月5日北市衛三字第09335580500號行政處分均撤
    銷。甲○○不付處分，或發回台北市政府更為適法之決定。
    」嗣於前案94年度簡字第00074號繫屬中，於94年8月22日就
    同一事件又提起94年度簡字第00722號案，訴之聲明為：「
    臺北市政府94年6月24日府訴字第09415460500號訴願決定及
    被告94年1月4日北市衛醫護字第09339512401號行政處分，
    暨被告以93年8月5日北市衛三字第09335580500號行政處分
    均撤銷。甲○○不付處分，或發回台北市政府更為適法之決
    定。」比較兩案訴之聲明，僅前案94年度簡字第00074號訴
    之聲明之「台北市政府93年12月23日府訴字第09328488800
    號訴願決定書」與後案94年度簡字第00722號訴之聲明之「
    臺北市政府94年6月24日府訴字第09415460500號訴願決定」
    不同，玆因原告業於94年度簡字第00722號起訴狀要求併案
    審理，本院准兩案併案審理，於言詞辯論期日整理兩案訴之
    聲明為：「被告93年8月5日北市衛三字第0933558050 0號行
    政處分、臺北市政府93年12月23日府訴字第09328488800號
    訴願決定書、被告94年1月4日北市衛醫護字第09339512401
    號行政處分、臺北市政府中華民國94年6月24日府訴字第
    09415460500號訴願決定均撤銷。甲○○不付處分，或發回
    台北市政府更為適法之決定。」後案其他重覆部分，則視為
    撤回。因整理後訴之聲明關於被告以93年8月5日北市衛三字
    第09335580500號行政處分、臺北市政府93年12月23日府訴
    字第09328488800號訴願決定書部分，有違行政訴訟法第107
    條第1項第10款，另案以裁定駁回。是以本件實體審理部分
    為：「「被告94年1月4日北市衛醫護字第09339512401號行
    政處分、臺北市政府中華民國94年6月24日府訴字第
    09415460500號訴願決定均撤銷。甲○○不付處分，或發回
    台北市政府更為適法之決定。」部分，先此敘明。
乙、實體方面：
一本件應適用之法規：
(一)本件系爭違規醫療廣告之出刊日期係93年5月27日，即原告於
  為本件違規廣告之行為時，現行醫療法業經93年4月28日修正
  公布施行，其違規行為自應適用現行醫療法規定。
(二)按醫療法（93年4月28日修正）第9條規定：「本法所稱醫療廣
  告，係指利用傳播媒體或其他方法，宣傳醫療業務，以達招徠
  患者醫療為目的之行為。」第11條規定：「本法所稱主管機關
  ：在中央為行政院衛生署；在直轄市為直轄市政府；在縣（市
  ）為縣（市）政府。」第85條第1項規定：「醫療廣告，其內
  容以下列事項為限：一、醫療機構之名稱、開業執照字號、地
  址、電話及交通路線。二、醫師之姓名、性別、學歷、經歷及
  其醫師、專科醫師證書字號。三、全民健康保險及其他非商業
  性保險之特約醫院、診所字樣。四、診療科別及診療時間。五
  、開業、歇業、停業、復業、遷移及其年、月、日。六、其他
  經中央主管機關公告容許登載或播放事項。」第86條第5款規
  定：「醫療廣告不得以下列方式為之……五、藉採訪或報導為
  宣傳。」第103條第1項第1款規定：「有下列情形之一者，處
  新臺幣5萬元以上25萬元以下罰鍰：一、違反……第85條、第
  86條規定或擅自變更核准之廣告內容。」第115條規定：「本
  法所定之罰鍰，於私立醫療機構，處罰其負責醫師。但依第
  107條有併處行為人為同1人者，不另為處罰。」
(三)同法施行細則第4條規定：「本法第8條（修正前）所稱傳播媒
  體，指廣播、電視、錄影節目帶、新聞紙、雜誌、傳單、海報
  、招牌、牌坊、電影片及其他傳播方法。」
二原告起訴意旨略謂：系爭廣告係記者自行刊登，縱可歸責於原
  告，亦無違反醫療法可言。刊登既均係該社所自為，即非原告
  之「行為」，既非所謂「醫療廣告」，原告更絕無支付任何「
  廣告費」或任何其他「報酬」，系爭報導係由壹週刊記者主動
  採訪原告之報導，對該報導內容並不知情，該醫療廣告既非出
  於原告之行為及意願，自無處罰原告之理由；且系爭報導內容
  並未與醫療法各項規定有所牴觸。被告認定原告於93年4月29
  日出刊之壹週刊第153期刊登內容涉及違反醫療法規定，業經
  原處分機關以93年7月7日北市衛三字第09334707200號行政處
  分書（即原告所謂第1次處分）處罰原告，現又以同一採訪之
  另一部分內容以93年8月5日北市衛三字第09335580500號行政
  處分書，重複處罰，實有違一事不二罰原則。另被告以93年8
  月5日北市衛三字第09335580500號行政處分書，處以原告5千
  元（折合新臺幣1萬5千元）罰鍰（即原告所謂第2次處分）。
  經訴願決定撤銷該5千元之罰鍰處分後，被告竟以94年1月4日
  北市衛醫護字第09339512401 號行政處分書，處以新臺幣5萬
  元罰鍰（即原告所謂第3次處分）。顯有違反訴願法第81條第1
  項但書規定，不得為更不利益於原告之變更或處分，在程序上
  顯有違誤云云。
三本院判斷如下：
(一)經查原告於93年5月27日「壹週刊」第157期清爽美人專訪特輯
  刊登如事實欄所述違規醫療廣告乙則，此有行政院衛生署93年
  6月11日衛署醫字第0930209867號函及所附該署中醫藥委員會
  「平面媒體監視計畫」平面媒體廣告監視紀錄表、系爭廣告影
  本、中華電信股份有限公司臺北東區營運處服務中心93年7月
  12日東服三字第502號函及所附「0000000000」號電話號碼租
  用人基本資料、本市信義區衛生所93年7月28日北市信衛三字
  第09360470200號函及所附93年7月26日及27日訪談原告及所屬
  曾忠仁醫師代理人劉詠華、香港商壹傳媒出版有限公司代理人
  陳敏達之談話紀錄等附卷可稽。
(二)按89年6月1日衛署醫字第89026269號函釋：「主旨：所詢醫療
  院所之廣告或市招刊登醫療器材，是否能依本署78年4月13日
  衛署醫字第789054號函規定予以處罰乙案……說明……二、按
  醫療廣告得刊登之內容，醫療法第60條（修正前）規定甚明，
  包括醫療機構之名稱、開業執照字號、地址……。三、醫療院
  所之廣告或市招刊登醫療器材，業已逾越醫療法第60條（修正
  前）規定範疇，自應依法論處。」另89年9月15日衛署醫字第
  0890011621號函釋：「主旨：有關醫療廣告經報社出具證明，
  係報社之工商服務、產業動態報導，而非醫療院所廣告刊載…
  …說明……二、依醫療法第61條第5款規定（修正前），醫療
  廣告不得以藉採訪或報導為宣傳之方式為之。本案所詢事項，
  該工商服務、產業動態報導，其內容如涉有為該醫療院所或醫
  師宣傳之情事，應屬違反上開醫療法規定之違法醫療廣告。」
  上開函釋係主管機關斟酌醫療法相關醫療廣告之規定，為執行
  母法之細節性技術性事項所為釋示，合乎立法意旨，且未逾越
  母法之限度，本院自得予以援用。依上開函釋意旨，醫療廣告
  不得藉採訪或報導為宣傳，縱報社出具證明，係報社之工商服
  務、產業動態報導，如其內容涉有為該醫療院所或醫師宣傳之
  情事，應屬違反上開醫療法規定之違法醫療廣告。
(三)原告雖主張系爭報導係由壹週刊記者主動採訪原告之報導，對
  該報導內容並不知情，該醫療廣告既非出於原告之行為及意願
  ，自無處罰原告之理由；且系爭報導內容並未與醫療法各項規
  定有所牴觸云云。惟查本件系爭廣告之內容載有原告診所之照
  片及「．．．專業科技無痛除毛．．．諮詢醫師小檔案『美麗
  境界』診所醫學美容中心主任曾忠仁醫師...... 美麗諮詢專
  線：0000-000-000......專業皮膚科醫師曾忠仁說，雷射除毛
  其實相當安全無副作用，因為專業醫師會根據毛髮生長的部位
  和速度，分多次進行，將生長期、過渡期和休止期的毛髮一網
  打盡，最後可達到永久除毛的效果，而且以『美麗境界』診所
  醫學美容中心為例，就只會收取一次的除毛費用，不但費用省
  ，效果更是卓越...... 」等詞句，應足以認定系爭報導有為
  原告診所宣傳之情事，顯係原告藉採訪報導為其診所宣傳；況
  且原告診所接受記者之採訪並拍照，依一般經驗法則，原告至
  少應能預見該雜誌社會將其採訪內容及原告照片刊登，而該刊
  登廣告之結果並不違背原告之本意，顯有不確定故意。再查本
  件系爭廣告內容除刊有原告診所名稱、照片、諮詢專線電話及
  收費方式等外，並強調其費用省及效果卓越，核屬為原告診所
  宣傳之情事，已達原告招徠病患醫療之目的；且本案廣告利益
  歸屬原告，涉有為原告負責之診所宣傳之情事，自應認屬原告
  之醫療廣告。又醫療業務有別於一般商品，為使民眾之醫療品
  質獲得保障，適當規範醫療廣告實有其必要性，是行政院衛生
  署乃函頒前揭函釋規定，作為各醫療機構刊登醫療廣告之準繩
  ，是原告刊登違規醫療廣告之事證應可認定，原告主張，核不
  足採。
(四)另原告主張被告認定原告於93年4月29日出刊之壹週刊第153期
  刊登內容涉及違反醫療法規定，業經原處分機關以93年7月7日
  北市衛三字第09334707200號行政處分書處罰原告，現又以同
  一採訪之另一部分內容重複處罰，實有違一事不二罰原則云云
  。惟按行政院衛生署86年3月26日衛署醫字第86016136號函釋
  ：「違規醫療廣告處理原則一、違規廣告之處理：以每日為一
  行為，同日刊登數種報紙，以每報為一行為，每一行為應處一
  罰。二、違規廣告次數之認定：以處分之次數計算，但同日刊
  登數種報紙或同日刊登（播）於報紙、有線電視、電腦網際網
  路之違規行為，若其廣告內容相同者，以一次計算；後處分之
  違規行為發生於前處分書送達之前者，不予計次。三、違規廣
  告處罰額度：(一)第一次：處以5千元罰鍰（折合新臺幣1萬5千
  元）．．．(二)第二次：處以2萬元罰鍰（折合新臺幣6萬元）．
  ．．(三)第三次：處以5萬元罰鍰（折合新臺幣15萬元）．．．
  四、違規廣告之處罰對象：(一)以醫療機構名義刊登者，處罰該
  醫療機構。(二)違規醫療廣告刊登地址及電話者，經循址查明該
  址係醫療機構者，以該醫療機構刊登廣告處理。．．．」蓋主
  管機關對違規廣告之處理，係以每日為一行為，同日刊登數種
  報紙，以每報為一行為，每一行為應處一罰之方式論處，合於
  一行為概念之解釋，本院自得予以爰用。經查本案被告係以原
  告於93年5月27日「壹週刊」第157期刊載如事實欄所述之違規
  醫療廣告為處罰標的，此與原告所稱被告93年7月7日北市衛三
  字第09334707200號行政處分書，係針對原告於93年4月29日出
  刊之壹週刊第153期刊登「美麗媽媽三部曲除斑、除皺、除毛
  ...... 雷射除斑美白快又有效...... 電波除紋喚回年輕神采
  ...... 永久除毛清爽享受夏天...... 皮膚科醫師曾忠仁建議
  ...... 雷射除毛會分多次進行，但以『美麗境界』診所醫學
  美容中心為例，就只會收取一次的費用喔！想擺脫『毛毛』稱
  號的人，不用擔心會負擔不了。...... 『美麗境界』診所醫
  學美容中心，由臺大醫院皮膚外科主治醫師曾忠仁駐診，因為
  他深刻了解到美容中心必須要有寧靜優雅的空間，因此能讓人
  身心愉悅的景緻與悠閒咖啡座，是『美麗境界』的一大特色，
  加上親切專業的服務，讓人明白，原來醫學美容中心也可以這
  麼放鬆和自在...... 」違規醫療廣告之行為所為之裁罰，該
  二則醫療廣告之內容並不完全相同，且係於不同日期刊登，核
  屬二個不同之行為；依上開衛生署函釋意旨，原告於不同日期
  出刊之刊物上分別刊登不同內容之廣告，自應以二行為處罰，
  而不得以單一違規事件視之。是原告本項主張，顯屬誤解，委
  難憑採。
(五)本件前經台北市政府以93年12月23日府訴字第09328488800號
  訴願決定：「原處分撤銷，由被告於收受決定書之次日起30日
  內另為處分。」其撤銷理由載明：「……理由……六、惟查本
  件被告審認原告所為之系爭違規醫療廣告，係違反93年4月28
  日修正前之醫療法第60條第1項、第61條規定，並依同法第77
  條第1項規定予以處分。然本件系爭違規醫療廣告之出刊日期
  係93年5月27日，即原告於為本件違規廣告之行為時，現行醫
  療法業於93年4月28日修正公布施行，其違規行為自應以現行
  醫療法規定相繩，惟被告不察，誤以修正前之醫療法規定為本
  件之處分依據，其適用法律顯有違誤。從而，為求原處分之正
  確性，應將原處分撤銷，由被告於收受決定書之次日起30日內
  另為處分。……」本件被告依訴願決定意旨重新審查後，核認
  原告所為之系爭違規醫療廣告，出刊日期係93年5月27日，即
  原告於為本件違規廣告之行為時，現行醫療法業於93年4月28
  日修正公布施行，其違規行為核已違反現行醫療法第85條規定
  ，依同法第103條規定，處原告新臺幣5萬元罰鍰，自屬有據。
丙、從而，被告依首揭規定，處以新臺幣5萬元罰鍰，並無不合
    。訴願決定遞予駁回，亦無違誤，均應予維持。本件提起本
    件行政訴訟求為判決：「訴願決定及原處分均撤銷。甲○○
    不付處分，或發回台北市政府更為適法之決定」為無理由，
    應予駁回。
據上論結，本件原告之訴為無理由，爰依行政訴訟法第九十八條
第三項前段，判決如主文。
中　　華　　民　　國　　94　　年　  11　　月　　3　　 日
 　　　　　　　　　　　　    第七庭  法　官 劉介中
上為正本係照原本作成。
本件以訴訟事件所涉及之法律見解具有原則性者為限，始得於本
判決送達後20日內向本院提出上訴狀並表明上訴理由，如已於本
判決宣示後送達前提起上訴者，應於判決送達後20日內補具上訴
理由（均按他造人數附繕本），且經最高行政法院許可後方得上
訴。
中　　華　　民　　國　　94　　年　  11　　月　　3　　 日
                                     書記官 黃明和
